臺灣彰化地方法院刑事簡易庭裁定
111年度秩字第75號
被移送人    施易宏



            姚宥辰



上列被移送人因違反社會秩序維護法案件，經移送機關以民國11
1年8月15日彰警分偵社字第111083號移送書移送審理，本院裁定
如下：
    主    文
施易宏、姚宥辰均不罰。
    理    由
一、移送意旨略以：被移送人施易宏、姚宥辰於民國111年7月13
    日晚間11時25分許，在彰化縣○○市○○路0段000號「興華公園
    」前，因感情糾紛而與他人相約談判，經警接獲民眾報案抵
    達現場，在施易宏所駕駛之車牌號碼000-0000號自用小客車
    查獲如附表編號1至3所示之物、姚宥辰所駕駛之車牌號碼00
    0-0000號自用小客車查獲如附表編號4至6所示之物，被移送
    人2人無正當理由攜帶上開物品，業已影響公共安全及安寧
    秩序，因認被移送人2人涉有違反社會秩序維護法第63條第1
    項第1款之行為。
二、按犯罪事實應依證據認定之，無證據不得認定犯罪事實；不
    能證明被告犯罪者，應諭知無罪之判決，刑事訴訟法第154
    條第2項、第301條第1項分別定有明文；上開規定於法院受
    理違反社會秩序維護法案件，亦準用之，社會秩序維護法第
    92條規定甚明。又警察機關移請裁定之案件，該管簡易庭認
    為不應處罰為適當者，得逕為不罰之裁定，社會秩序維護法
    第45條第2項亦有明文規定。
三、按社會秩序維護法第63條第1項第1款規定：「有左列各款行
    為之一者，處3日以下拘留或新臺幣3萬元以下罰鍰：一、無
    正當理由攜帶具有殺傷力之器械、化學製劑或其他危險物品
    者。」，參酌同法第1條規定，該法之立法目的在於維護公
    共秩序、確保社會安寧，且第63條為妨害安寧秩序章節之規
    範，足見該款之立法目的在於限制人民攜帶有殺傷力之器械
    ，以免該器械危害社會之安寧與秩序。然此一規範之行為態
    樣係「攜帶」，而管制之客體則係「具有殺傷力之物品」，
    其客觀構成要件極為寬鬆。蓋客觀上「具有殺傷力」而能對
    他人身體安全造成危害之物品種類甚多，亦多有日常生活所
    需之物品，縱令非屬管制刀械之刀具、棍棒、美工刀、水果
    刀等，亦均屬「具有殺傷力」之物品，然單純攜帶上開物品
    之行為，並非必然均會造成公共秩序與社會安寧之危害。因
    本款處罰之對象並非管制物品，此觀同條項第8款規定即明
    ，故單純持有上開物品並非法律所處罰之對象。然與之相對
    ，本款之客觀構成要件僅規範「攜帶」，而無任何具體危險
    之規定，顯然失之過寬，涵蓋諸多不會實際造成公共秩序與
    社會安寧危害之行為，造成不合立法目的限制人民權利之結
    果。且依社會秩序維護法第7條前段規定，社會秩序維護法
    之規範，不論故意、過失均應處罰，是若不將本款規定予以
    限縮，則縱如無特定目的攜帶美工刀、出於好奇攜帶非管制
    刀械至無人之空地揮舞比劃、將非管制之危險物品置於交通
    工具或隨身包包內上忘記取出而攜帶外出等難謂有何管制處
    罰必要之行為，均將符合本款之構成要件，顯有違反比例原
    則而過度限制人民憲法第22條所保障之一般行動自由。從而
    ，社會秩序維護法第63條第1項第1款規定要件中之「無正當
    理由」應予目的性限縮解釋，僅在行為人攜帶危險物品之目
    的在於藉以從事不法行為者，始能該當本款「無正當理由」
    之要件，亦即將「無正當理由」之要件目的性限縮於「出於
    從事不法目的之理由」。至於行為人主觀上攜帶具有殺傷力
    物品是否出於不法之目的，自應由法院審酌行為人之陳述，
    綜合其攜帶具有殺傷力物品之種類、數量、攜帶之方式、場
    所、時間、攜帶時從事之活動等客觀情狀予以綜合判斷。
四、移送意旨認被移送人施易宏、姚宥辰於上開時、地，有無正
    當理由攜帶具有殺傷力之器械之行為，無非係以許恩綺、劉
    育修、洪薪曜、王幸玉、張珈豐、許粟瑄、潘泓慎、施成龍
    、黃偉庭、李昕妤、陳彥樺(以下合稱許恩綺等11人)及王庭
    懋、楊承峰、王梓嘉、張閔翔(以下合稱王庭懋等4人)於警
    詢之指述、彰化縣警察局勤務指揮中心110報案紀錄單及報
    案錄音譯文、員警職務報告及公務電話紀錄表、現場執勤密
    錄器畫面擷圖及扣案如附表所示之物，為其主要論據。惟查
    ：
　㈠警方查獲如附表所示之物時，被移送人施易宏、姚宥辰並未
    隨身攜帶該等物品於身上，而係置於其等駕駛如附表所示之
    車輛後車廂、後座，並由被移送人2人自車內任意提出交付
    警方扣押，此經被移送人2人供述在案(見本院卷第31、41頁
    )，並有彰化縣警察局彰化分局扣押筆錄、扣押物品目錄表
    各2份(見本院卷第107至109、113至115頁)在卷可稽，又被
    移送人施易宏於警詢時供稱：木棍3支、木質球棒1支、塑膠
    條1支是我搬家時放在車上沒有拿下車的東西，除上述器械
    ，我車上還有衣架等物，我沒有準備鬥毆攜帶器械之意圖，
    警方到場前我也沒有取用上述器械（見本院卷第33至35頁）
    ；被移送人姚宥辰於警詢時供稱：鋁質球棒2支、木質球棒1
    支、鐵條1支是我怕有行車糾紛才放在車上防身，我放在車
    上很久了，我沒有準備鬥毆攜帶器械之意圖，警方到場前我
    也沒有取用上述器械（見本院卷第41至43頁）等語，且證人
    許恩綺等11人一致證稱其等前往現場係為找朋友、與友人聊
    天，沒有與人相約到場聚眾鬥毆或談判（見本院卷第47至89
    頁），證人王庭懋等4人一致證稱其等經過現場發現一群人
    聚集，但是他們沒有動手打架（見本院卷第91至105頁），
    而卷內亦無其他證據證明被移送人2人此前有持如附表所示
    之物從事滋事尋釁或對他人施加暴行之行為，依上開說明，
    難認被移送人2人係基於不法目的攜帶如附表所示之物。
　㈡再者，被移送人2人既未將如附表所示之物顯露在外，而為不
    特定人所得見聞，實與置放於個人住宅或其他隱私空間無異
    ，一般人從外觀上尚難看見或得知被移送人2人所有之車內
    置有如附表所示之物，且卷內復查無其他積極證據足認被移
    送人2人有在公共場所或公眾得出入之場所把玩、使用或比
    劃如附表所示之物，或持之作為恫嚇他人之工具之舉措，致
    使周遭之人心生恐懼、妨害公共秩序、擾亂社會安寧之情；
    又如附表所示之物雖屬對人體可能造成一定危險之物品，惟
    究非屬槍砲彈藥刀械管制條例所明定經中央主管機關公告查
    禁非供正當使用具有殺傷力之刀械，依上可知被移送人2人
    雖攜帶如附表所示之物，尚難認已使該時空產生安全之危害
    。
五、綜上所述，移送機關未能提出積極證據證明被移送人施易宏
    、姚宥辰有何不法目的攜帶如附表所示之物，且被移送人2
    人攜帶如附表所示之物，亦未對公共秩序、社會安寧造成危
    害，依卷內現存之資料，尚不足以證明被移送人2人有違反
    社會秩序維護法第63條第1項第1款無正當理由攜帶具有殺傷
    力之器械之行為，自應為本件被移送人2人不罰之諭知。
六、依社會秩序維護法第45條第2項，裁定如主文。
中　　華　　民　　國　　111 　年　　9 　　月　　22　　日
                  刑事簡易庭    法  官  黃麗玲       
以上正本證明與原本無異。
如不服本裁定，應於裁定送達後5日內，向本院提出抗告狀。
中　　華　　民　　國　　111 　年　　9 　　月　　22　　日
                                書記官  黃當易　　
附表：
編號 查獲物品名稱及數量  查獲位置 1 木棍3支   被移送人施易宏所駕駛之車牌號碼000-0000號自用小客車後車廂 2 木質球棒1支  同上 3 塑膠條1支  同上 4 鋁質球棒2支  被移送人姚宥辰所駕駛之車牌號碼000-0000號自用小客車後座 5 木質球棒1支  同上 6 鐵條1支  同上